【裁判字號】    99,訴,241
【裁判日期】    990330
【裁判案由】    毒品危害防制條例
【裁判全文】
臺灣臺北地方法院刑事判決               99年度訴字第241號
公  訴  人  臺灣臺北地方法院檢察署檢察官
被      告  甲○○
上列被告因違反毒品危害防制條例案件，經檢察官提起公訴（99
年度毒偵字第393 號），嗣被告於準備程序進行中就被訴事實為
有罪之陳述，由本院裁定以簡式審判程序審理，判決如下：
    主  文
甲○○施用第二級毒品，累犯，處有期徒刑肆月；又施用第一級
毒品，累犯，處有期徒刑捌月，扣案之第一級毒品海洛因壹包（
不含空包裝袋，驗餘淨重零點貳零貳零公克）沒收銷燬，包裝上
開海洛因之空包裝袋壹只沒收。應執行有期徒刑拾月，扣案之第
一級毒品海洛因壹包（不含空包裝袋，驗餘淨重零點貳零貳零公
克）沒收銷燬，包裝上開海洛因之空包裝袋壹只沒收。
    事  實
一、甲○○因施用毒品案件，經臺灣屏東地方法院以89年度毒聲
    字第230 號裁定送觀察、勒戒後，認無繼續施用毒品之傾向
    ，於民國89年2 月22日執行完畢釋放出所，並經臺灣屏東地
    方法院檢察署檢察官以89年度毒偵字第369 號為不起訴處分
    確定。再因施用毒品案件，經臺灣屏東地方法院以92年度毒
    聲字第1017號裁定送觀察、勒戒後，認無繼續施用毒品之傾
    向，於92年10月20日執行完畢釋放出所，並經臺灣屏東地方
    法院檢察署檢察官以92年度毒偵字第1172、1216、1603號為
    不起訴處分確定。又因施用毒品案件，經臺灣屏東地方法院
    以94年度訴字第255號判決判處有期徒刑10月、4月，應執行
    有期徒刑1 年確定；又因詐欺案件，經臺灣屏東地方法院以
    94年度簡字第1494號判決判處有期徒刑4月確定，上開2案接
    續執行，於95年10月25日縮短刑期假釋出監，假釋期間並付
    保護管束，於95年12月20日假釋期滿，假釋未經撤銷以已執
    行完畢論。
二、詎甲○○竟不知悔悟，復於前案執行後5 年內再基於施用第
    二級毒品甲基安非他命之犯意，於98年12月26日上午7 時許
    ，在其臺北市○○區○○街169巷10號3樓住處內，以將甲基
    安非他命放入玻璃球內，燒烤產生煙霧而吸食之方式，施用
    第二級毒品甲基安非他命1 次；另基於施用第一級毒品海洛
    因之犯意，於98年12月29日上午9時許，在其上開住處內，
    以將海洛因加入香煙中吸食之方式，施用第一級毒品海洛因
    1次。嗣於同日晚間8時許，為警持搜索票前往上址執行搜索
    時，扣得其所有、供上開施用毒品犯行所用之第一級毒品海
    洛因1 包（原淨重0.2040公克，取0.0020公克鑑定用罄，驗
    餘淨重0.2020公克），並經採集其尿液送驗後，呈安非他命
    類、鴉片類陽性反應，而查獲上情。
三、案經臺北市政府警察局移送臺灣臺北地方法院檢察署檢察官
    偵查起訴。
    理  由
一、本案被告甲○○所犯係死刑、無期徒刑、最輕本刑為3 年以
    上有期徒刑以外之罪，被告於準備程序中就被訴事實為有罪
    之陳述，經法官告知簡式審判程序之旨，並聽取公訴人、被
    告之意見後，本院認為適宜進行簡式審判程序，而依刑事訴
    訟法第273條之1第1項規定，裁定改用簡式審判程序。
二、前揭事實，業據被告迭次於警詢、偵查、本院準備程序及審
    理時均坦承不諱（見偵卷第8至9頁、第39頁、本院卷第28頁
    反面、第30頁反面）；且被告於上開時、地為警查獲後所採
    集之尿液經送鑑驗結果，呈安非他命類、鴉片類陽性反應，
    此有臺灣尖端先進生技醫藥股份有限公司99年1月8日濫用藥
    物檢驗報告及臺北市政府警察局偵辦毒品案件尿液檢體委驗
    單各1 紙在卷可稽（見偵卷第51頁、第53頁）；又扣案之白
    色粉末（原淨重0.2040公克，取0.0020公克鑑定用罄，驗餘
    淨重0.2020公克）1 包，經送交通部民用航空局航空醫務中
    心鑑定結果，檢出第一級海洛因成分，此有該局99年1月8日
    航藥鑑字第0990013號毒品鑑定書1紙附卷足憑（見偵卷第55
    頁）。綜上，由前述相關書證及證物等補強證據，足證被告
    上開任意性自白核與事實相符。本案事證明確，被告犯行堪
    以認定，應予依法論科。
三、按施用第一、二級毒品為犯罪行為，毒品危害防制條例第10
    條定有處罰明文。故施用第一、二級毒品者，依前揭規定本
    應科以刑罰。惟基於刑事政策，對合於一定條件之施用者，
    則依同條例第20條、第23條之規定，施以觀察、勒戒及強制
    戒治之保安處分。又毒品危害防制條例於92年7月9日修正公
    布，自93年1月9日施行，其中第20條、第23條將施用毒品之
    刑事處遇程序，區分為「初犯」及「5年內再犯」、「5年後
    再犯」。依其立法理由之說明：「初犯」，經觀察、勒戒或
    強制戒治後，應為不起訴處分或不付審理之裁定；經觀察、
    勒戒或強制戒治執行完畢釋放後，「5 年內再犯」者，因其
    再犯率甚高，原實施之觀察、勒戒及強制戒治既已無法收其
    實效，爰依法追訴或裁定交付審理。至於經觀察、勒戒或強
    制戒治執行完畢釋放後，「5 年後再犯」者，前所實施之觀
    察、勒戒或強制戒治已足以遮斷其施用毒品之毒癮，為期自
    新及協助其斷除毒癮，仍適用「初犯」規定，先經觀察、勒
    戒或強制戒治之程序。從而依修正後之規定，僅限於「初犯
    」及「5 年後再犯」二種情形，始應先經觀察、勒戒或強制
    戒治程序。倘被告於5 年內已再犯，經依法追訴處罰，縱其
    第3次（或第3次以上）再度施用毒品之時間，在初犯經觀察
    、勒戒或強制戒治執行完畢釋放5年以後，已不合於「5年後
    再犯」之規定，且因已於「5 年內再犯」，顯見其再犯率甚
    高，原實施觀察、勒戒或強制戒治，已無法收其實效，即應
    依該條例第10條處罰（最高法院95年度第7 次刑事庭會議決
    議參照）。查被告前因施用毒品案件，經臺灣屏東地方法院
    以89年度毒聲字第230 號裁定令入勒戒處所觀察勒戒後，認
    無繼續施用毒品之傾向，於89年2 月22日執行完畢釋放出所
    ，並經臺灣屏東地方法院檢察署檢察官以89年度毒偵字第36
    9號為不起訴處分確定後，5年內已經再犯施用毒品之罪，且
    業經依法追訴處罰（詳如犯罪事實欄第1 項所述），此有臺
    灣高等法院被告前案紀錄表1件在卷可參（見本院卷第3至8
    頁），是縱其本案施用毒品之時間已在該次觀察、勒戒執行
    完畢釋放之5年之後，仍應依法追訴處罰。
四、按海洛因、甲基安非他命分別係毒品危害防制條例第2 條第
    2項第1款、第2 款所規定之第一級毒品、第二級毒品，不得
    非法持有、施用。被告非法持有該等毒品進而施用，核其所
    為，係分別犯毒品危害防制條例第10條第1 項之施用第一級
    毒品罪及同條第2 項之施用第二級毒品罪。被告持有第一級
    毒品及第二級毒品之低度行為，均已分別為施用之高度行為
    所吸收，不另論罪。被告所犯上開2 罪，犯意各別，行為互
    殊，應予分論併罰。被告前有如犯罪事實欄第1 項所載之論
    罪科刑及執行完畢之紀錄，有上開被告前案紀錄表1 份在卷
    可按，其受有期徒刑執行完畢，於5 年以內故意再犯本案最
    重本刑為有期徒刑以上之2 罪，均為累犯，應依刑法第47條
    第1 項規定，分別加重其刑。爰審酌被告前因施用毒品，歷
    經觀察、勒戒及刑之執行，惟仍未能戒絕毒癮，復繼續沾染
    毒品惡習，竟再為本案2 次施用毒品犯行，顯見其不思悔改
    ，自制力亦顯不佳；惟另考量被告於犯後已能坦承犯行，而
    其施用毒品之行為於本質上係屬自我戕害行為，反社會性之
    程度應屬較低等一切情狀，分別量處如主文所示之刑，並定
    其應執行刑，以示懲儆。
五、扣案之海洛因1 包（驗餘淨重0.2020公克）屬查獲之第一級
    毒品，有上開毒品鑑定書1 紙附卷可參，應依毒品危害防制
    條例第18條第1 項前段規定沒收銷燬之（至於因鑑驗所需取
    樣部分，業已鑑析用罄，故毋庸予以沒收）；包裝上開海洛
    因之空包裝袋1 只（係用於包裹海洛因，防止其裸露、潮濕
    ，便於攜帶施用，並非不可分離），為被告所有供其犯罪所
    用之物，業據被告陳明在卷（見本院卷第30頁反面），應依
    刑法第38條第1項第2款之規定宣告沒收。
據上論斷，依刑事訴訟法第273條之1第1項、第299條第1 項前段
，毒品危害防制條例第10條第1項、第2項、第18條第1 項前段，
刑法第11條、第47條第1項、第51條第5款、第38條第1項第2款，
判決如主文。
本案經檢察官徐則賢到庭執行職務。
中    華    民    國    99    年    3     月    30    日
                  刑事第十三庭  法  官  陳君鳳
以上正本證明與原本無異。
如不服本判決應於收受送達後10日內向本院提出上訴書狀，並應
敘述具體理由；其未敘述上訴理由者，應於上訴期間屆滿後20日
內向本院補提理由書（均須按他造當事人之人數附繕）「切勿逕
送上級法院」。
                                書記官  楊湘雯
中    華    民    國    99    年    3     月    30    日
附錄本案論罪科刑法條：
毒品危害防制條例第10條
施用第一級毒品者，處6月以上5年以下有期徒刑。
施用第二級毒品者，處3年以下有期徒刑。

司法院資訊處製作；財團法人民間司法改革基金會備份。
